【裁判字號】    89,台上,2641
【裁判日期】    890511
【裁判案由】    走私
【裁判全文】
最高法院刑事判決                              八十九年度台上字第二六四一號
    上  訴  人  乙○○
                甲○○
                丙○○
    右  一  人
    選任辯護人  李建賢律師
右上訴人等因走私案件，不服台灣高等法院中華民國八十九年一月十一日第二審判決
（八十八年度上訴字第三八九二號，起訴案號：台灣台北地方法院檢察署八十八年度
偵字第七六一四號、七六一五號），提起上訴，本院判決如左：
    主  文
上訴駁回。
    理  由
按刑事訴訟法第三百七十七條規定，上訴於第三審法院，非以判決違背法令為理由，
不得為之。是提起第三審上訴，應以原判決違背法令為理由，係屬法定要件。如果上
訴理由狀並未依據卷內訴訟資料，具體指摘原判決不適用何種法則或如何適用不當，
或所指摘原判決違法情事，顯與法律規定得為第三審上訴理由之違法情形，不相適合
時，均應認其上訴為違背法律上之程式，予以駁回。本件原判決維持第一審論處上訴
人乙○○等三人共同私運管制物品進口逾公告數額罪刑之判決，駁回上訴人等在第二
審之上訴，已明所憑之證據及認定之理由，並以上訴人等之辯解，為避重就輕之詞
，不足採信，亦於理由內詳予指駁。核原審所為論斷，與卷內資料相符，從形式上觀
察，並無認定事實不依證據或有何採證違背經驗法則、論理法則等違法情形存在。上
訴意旨略以：（一）扣案之未稅洋菸中有七百六十五箱又九條九包未起岸，不得計算
於起岸完稅價格內。（二）原審認上訴人等接駁之海域在十二浬領海外，二十四浬鄰
接區內，依聯合國海洋法公約第八十六條規定，自屬台灣地區而非公海，且本件走私
洋菸之外包裝印有基隆漁市場及電話，上訴人甲○○於警訊中亦供稱在基隆外海接到
私貨。（三）扣案洋菸外包裝均良好，上訴人甲○○及乙○○於原審亦供稱有購買同
走私牌子之香菸，則除查扣之一千二百七十四箱外，其餘之七條九包是否為上訴人等
所走私，有待查明，且上訴人等曾請原審向菸酒公賣局板橋分局函查本件洋菸有無開
箱，原審亦未調查。（四）上訴人等於離港前，曾購買冰塊十八支，由司機潘木欽送
至船上。又因海象突生變化，在海上漂流，遭漁網絞住，後經石門消防隊隊員下水代
為割除，可向中央氣象局調取氣象資料，及傳訊消防隊隊員訊問，原審均未調查，於
法有違等語。按證據之取捨與事實之認定，為事實審法院之職權，倘其採證認事並不
違背證據法則，即不得任意指為違法。查：（一）原判決已明扣案未稅洋菸中之七
百六十五箱又九條九包原已為上訴人等私運入石門漁港，僅因於搬卸洋菸時，為警查
獲，上訴人等倉皇逃逸，將尚未卸完之七百六十五箱又九條九包載走，嗣仍於台北縣
石門鄉麟山鼻外海七浬處經警截獲等情，上訴人等主張該部分不得計算於起岸完稅價
格內，尚有誤會。（二）上訴人甲○○於警訊中雖供稱在基隆外海接貨，又本件走私
洋菸之外包裝雖印有基隆漁市場及電話，惟據船長即上訴人乙○○於警訊中供認載運
私貨地點在東經一百二十二度三分，北緯二十六度一分，且本件上訴人等接駁之海域
既在十二浬領海外，有內政部八十八年十二月十四日台（八八）內地字第八八一五四
二六號函在卷可按，依中華民國領海及鄰接區法第三條規定，該地點自非屬台灣地區
而為公海，原判決理由，業已明。（三）上訴人等卸於岸邊之洋菸為五百零八箱又
二十六條，另於船艙內查到之洋菸為七百六十五箱又九條九包，均有零散包裝，二者
合計為一千二百七十四箱又七條九包，為原判決事實所認定，尚不得以二者合計總額
之零頭七條九包，認必為上訴人等所自購，原審未向台灣省菸酒公賣局板橋分局函查
本件洋菸有無開箱，且認一千二百七十四箱又七條九包之洋菸，均為私運進口，尚難
指與經驗法則有違。由上所述，原判決已說明其憑以認定上訴人等有共同私運管制物
品進口逾公告數額犯行之依據及理由，此係事實審法院採證認事之職權行使，難謂有
判決不備理由或應於審判期日調查之證據而未予調查之違法。再傳訊證人與否，審理
事實之法院本有自由裁酌之職權，原判決理由已明上訴人漁船並無故障不能正常行
駛之情形，從而，原審未傳訊石門消防隊隊員，踐行調查，並無違法可言，上訴人等
執此指摘，殊非適法之第三審上訴理由。又原判決理由說明查獲時上訴人之船艙呈乾
燥狀態，並無何曾經裝有冷凍用冰塊之跡象，已涵蓋對上訴人等主張購買冰塊之證據
不予採信之意，與理由不備之情形不侔，另原判決雖未記載未向台灣省菸酒公賣局板
橋分局及中央氣象局函查之理由，程序稍有微疵，但此於判決之結果顯無影響，依刑
事訴訟法第三百八十條規定，仍不得據為合法之第三審上訴理由。上訴意旨並未針對
原判決所為論斷，依據卷內資料為具體之指摘，自非適法之第三審上訴理由。依前揭
說明，其等上訴違背法律上之程式，應予駁回。
據上論結，應依刑事訴訟法第三百九十五條前段，判決如主文。
中      華      民      國    八十九    年      五      月      十一    日
                              最高法院刑事第三庭
                                  審判長法官  陳  錫  奎
                                        法官  洪  清  江
                                        法官  吳  昆  仁
                                        法官  李  伯  道
                                        法官  陳  世  雄
      右正本證明與原本無異
                                              書  記  官
中      華      民      國    八十九    年      五      月      十七    日


司法院資訊處製作；財團法人民間司法改革基金會備份。
